臺灣高等法院刑事裁定
108年度聲字第4310號
聲明異議人
即  受刑人  張憶如


上列聲明異議人即受刑人因毀損案件，對於臺灣新北地方檢察署
檢察官之執行指揮（108年度執字第5585號），聲明異議，本院
裁定如下：
    主  文
聲明異議駁回。
    理  由
一、聲明異議意旨略以：聲明異議人即受刑人張憶如（下稱受刑
    人）提出聲請易服社會勞動，經觀護人為受刑人申請至鶯歌
    區公所秘書室負責清潔打掃，做了60小時之時數後，因受刑
    人受傷無法繼續做，之後因該公所有人抽煙，受刑人向觀護
    人反應後，另改至新莊資源回收場易服社會勞動，但回收場
    人員稱受刑人太瘦弱無法搬動廚餘，因此又向觀護人提出另
    外調至其他場所服社會勞動，但觀護人仍要求受刑人回新莊
    資源回收場易服社會勞動，新莊資源回收場所不收受刑人，
    也不簽服務時數，觀護人竟向執行檢察官稱受刑人未服社會
    勞動，以致檢察官撤銷受刑人易服社會勞動之聲請，爰依法
    聲明異議等語。
二、按受刑人或其法定代理人或配偶，以檢察官執行之指揮為不
    當者，得向諭知該裁判之法院聲明異議，刑事訴訟法第484
    條定有明文。所稱「檢察官執行之指揮不當」，係指檢察官
    有積極執行指揮之違法及其執行方法有所不當等情形而言；
    且判決確定後即生效力，檢察官如依確定判決內容為指揮執
    行，自難指檢察官執行之指揮為違法或其執行方法不當（最
    高法院95年度台抗字第486號裁定，100年度台抗字第936號
    裁定意旨可資參佐）。並按無正當理由不履行社會勞動，情
    節重大，或履行期間屆滿仍未履行完畢者，應執行原宣告刑
    或易科罰金，刑法第41條第6項定有明文。又審查社會勞動
    人有無「無正當理由不履行社會勞動，情節重大」，應本於
    比例原則，並斟酌裁量之適當性。所謂「無正當理由不履行
    社會勞動，情節重大」包含違反應行注意及遵守事項與明示
    拒絕勞動經執行機關（構）退回案件等情形，檢察機關辦理
    易服社會勞動作業要點第11點第1項亦定有明文。
三、經查：
（一）受刑人因犯毀損案件（三罪），經臺灣新北地方法院以10
      7年度易字第89號刑事判決處拘役50日、40日、40日，應
      執行拘役100日，經上訴，本院於108年3月14日以107年度
      上易字第1871號判決被訴106年4月8日毀損罪部分及定執
      行刑部分均撤銷。被訴於106年4月8日毀損罪部分無罪，
      其他上訴駁回。上訴駁回部分應執行拘役80日，如易科罰
      金，以新臺幣1,000元折算1日確定。嗣移由臺灣新北地方
      檢察署檢察官以108年度執字第5585號案件指揮執行等情
      ，有前開判決及本院被告前案紀錄表及本院依職權調取臺
      灣新北地方檢察署108年度執字第5585號執行卷所附之該
      署檢察官108年執未字第5585號易服社會勞動指揮書、108
      年度刑護勞字第260號觀護卷宗〈下稱觀護卷〉等資料在卷
      可稽，堪以認定。
（二）查受刑人經臺灣新北地方檢察署執行科傳喚，通知受刑人
      於108年5月23日到案執行，即於該日聲請易服社會勞動，
      同時即填寫「易服社會勞動聲請須知及聲請書」、「易服
      社會勞動聲請人基本資料表與切結書」、「履行社會勞動
      應行注意及遵守事項與切結書」後，並提出其事前至佛教
      慈濟醫療財團法人臺北慈濟醫院於108年5月21日之健康（
      體格）檢查表等文件，聲請易服社會勞動，經該署檢察官
      於108年5月23日訊問後認合於規定，並為使受刑人明確知
      悉履行社會勞動應行注意及遵守事項與違反之法律效果，
      乃於訊問受刑人同日，由受刑人簽署「臺灣新北地方檢察
      署社會勞動人應行注意及遵守事項具結書」，經檢察官於
      108年5月23日以108年執未字第5585號准易服社會勞動指
      揮書准許易服社會勞動。其應履行之社會勞動時數為480
      小時，履行期間為8月（以108年6月10日為履行期間起算
      日），自108年6月10至109年2月9日，有臺灣新北地方檢
      察署檢察官易服社會勞動指揮書、本院107年度上易字第1
      871號刑事判決、臺灣新北地方法院107年度易字第89號、
      第90號、108年5月23日執行筆錄、易服社會勞動聲請須知
      及聲請書、聲請人基本資料表與切結書、履行社會勞動應
      行注意及遵守事項與切結書開、佛教醫療財團法人臺北慈
      濟醫院健康（體格）檢查表均在卷可按（見觀護卷2至24
      頁）。並觀受刑人所簽署上開有關易服社會勞動聲請須知
      及聲請書內所載之壹、聲請易服社會勞動須知第七點後段
      明載「社會勞動人對於其履行社會勞動之執行機關（構）
      無選擇或指定之權」、第八點(二)之2、亦載明「前未經
      聲請易科罰金，直接聲請易服社會勞動並獲准許，於履行
      部分社會勞動後，亦得聲請易科罰金，並須經檢察官准許
      ，惟已一次完納罰金為限，不得再分期，履行社會勞動期
      間，無正當理由不履行社會勞動，情節重大，或履行期間
      屆滿仍未履行完畢者，除聲請易科罰金並獲准許而一次完
      納罰金執行完畢之外，執行原宣告之自由刑。而受刑人所
      簽署之履行社會勞動應行注意及遵守事項與切結書壹、三
      點更明載：「有下列情形之一者，視同『無正當理由不履
      行社會勞動』，情節重大者，得依法撤銷社會勞動：(一)
      經觀護人或勞動執行機構依法通知報到3次以上未到者。.
      ..（三）。經指定到場履行勞動者，拒絕所分配之工作，
      或因怠惰未完成所指定之工作，經累計達三次以上。據上
      ，受刑人應明知其無選擇或指定執行機關、機構之權，且
      經觀護人或勞動執行機構依法通知報告3次以上未到者，
      及縱得經到場履行勞動，但如有怠惰未完成所指定之工作
      ，累計達3次以上時，均得撤銷社會勞動等規定。
（三）又受刑人經臺灣新北地方檢察署通知於108年5月23日執行
      時，受刑人聲請易服社會勞動，並表明安排在樹林、新莊
      或板橋一帶。經准許即通知受刑人至觀護人室報到，受刑
      人並簽署「履行社會勞動應行注意及遵守事項」，並經觀
      護佐理員告知受刑人每月最少履行平均時數為60小時、於
      同年6月10日須至檢察署參加勤前教育課程（勤前教育課
      程認證時數為3小時），當日下午則須至指定執行機構報
      到並執行勞務。而受刑人於同年6月10日至檢察署參與勤
      前教育課程時，經觀護佐理員通知受刑人於同日下午1時
      ，準時至位於新北市○○區○○街00○0號新北市政府環保局（
      樹林區清潔隊—資收場）履行社會勞動，履行勞動時間為
      每週一二四五六，每次為上午8時至12時及下午1時至5時
      ，然受刑人僅參與上午檢察署所辦之勤前教育課程外，該
      日下午則未至上開樹林區清潔隊報到履行社會勞動，於翌
      日即11日傳真因受傷須復健而未到場執行，且僅提出之前
      於108年5月17日之醫療費用收據，並未提出6月10日相關
      就診復健資料，於6月11日以電話聯繫觀護佐理員表示腳
      抽筋無法前往機構報到施做，同年月13日仍未至機構報到
      施做，經觀護佐理員以電話聯繫詢問，受刑人則稱下雨天
      搭公車不方便為由而未前往，於同年月14日受刑人則以電
      話聯繫觀護佐理員，自稱其人在樹林區清潔隊，但未攜帶
      執行通知書，找不到施做地點無法施做等語，至同年7月1
      日則以另案須開庭為由無法前往施做，且於同年月29日傳
      真表示欲更換施做機構，則受刑人於6月份除參與勤前教
      育課程外，完全未至指定機構履行社會勞動，因時數未達
      ，臺灣新北地方檢察署於108年7月5以新北檢兆聲108刑護
      勞260字第306066號發函告知受刑人108年6月未達檢察署
      最低標準履行時數，違反履行社會勞動應行注意事項而予
      以告誡乙次，通知受刑人應立即改善，並依原指定時間準
      時前往履行社會勞動，嗣後如再有違誤，將參酌依法辦理
      撤銷等情，有臺灣新北地方檢察署辦理易服社會勞動暨社
      區處遇執行情形觀護佐理員108年6月10日、24日訪查紀錄
      表、樹林清潔隊社會勞動時數累計表（108年6月）、受刑
      人傳真刑事陳報狀、於108年5月17日臺北慈慈濟醫院開立
      醫療費用收據在卷可按（見觀護卷第42至46、第56至58頁
      ）。
（四）受刑人表示交通不便，聲請更換易服勞務機構，臺灣新北
      地方檢察署即通知受刑人於同年7月11日起另至位於新北
      市○○區○○路00號2樓「新北市鶯歌區公所秘書室」履行社
      會勞動，受刑人於7月間雖有陸續前往該處執行社會勞動
      共計58小時，但執行機構新北市鶯歌區公所秘書室仍表示
      受刑人在執行期間，於同年7月26日下午4時許，4樓公共
      區域多處仍有垃圾在地，茶漬未清乾淨，同日下午5時許
      ，將水桶、垃圾1袋放置4樓安全門口未歸位及處理，29日
      下午3時31分許，於工作時段在就業服務站聊天，3時50分
      至4時6分許划手機，交辦事項草草了事，30日11時38分許
      ，上班期間與路人閒談；於該日下午4時16分許，2樓公共
      區域掃地、拖地及擦拭玻璃等均未完成，及上班時間閒晃
      、與他人閒聊、分享耳機內容等，有怠惰未完成所指定工
      作等違規記錄，建議改定執行機構等情，有社會動人108
      年7月26日（2張）、29日、30日（2張）違規記錄報告單
      、臺灣新北地方檢察署108年7月31日觀護輔導紀要在卷可
      憑（見觀護卷第155至160頁）。是受刑人違反勞動應行注
      意及遵守事項之規定，臺灣新北地方檢察署於108年8月14
      日以新北檢兆生108刑護勞260字第307381號、第307382號
      、第307383號函開立告誡單，告誡受刑人違反履行應行注
      意及遵守事項，應立即改善，並依所指定時間準時前往履
      行社會勞動，如再有違誤，將參酌依法辦理撤銷，且受刑
      人於8月份未達最低標準履行時數，由檢察署於108年9月3
      日以新北檢兆生108刑護勞260字第307945號函通知受刑人
      ，應立即改善，並說明履行地點更異為位於新北市○○區○○
      路○00號越堤道進入往樹林方向堤內資源回收場履行社會
      勞務，再有違誤，應參酌依法辦理撤銷部分，有臺灣新北
      地方檢察署上開函文在卷可憑（見觀護卷第88至89、111
      、165、167、169頁）。
（五）受刑人再經更換機構為位於新北市○○區○○路○00號隸屬於
      新北市政府環境保護局新莊清潔隊廚餘班，並通知受刑人
      於8月19日下午1時許，應準時至新莊清潔隊實施勞安講習
      後即進行施做，然受刑人仍僅於8月19日參與勞安講習後
      ，未施做社會勞務即離開，並先後以另案開庭、皮膚過敏
      或50肩須復健等理由請假，並稱在新莊清潔隊報到上課時
      ，該處班長表示其罹有50肩，過於瘦弱無法搬動廚餘而不
      收受刑人等語，因此未前往上開機構執行易服勞務，但經
      觀護佐理員以電話詢問確認，該廚餘班班長並未向受刑人
      為上開內容之表示，更無不收受刑人執行社會勞務，受刑
      人仍可繼續至該處履行社會勞動，另調閱受刑人病歷資料
      ，受刑人僅於108年9月24日至佛教慈濟醫療財團法人臺北
      慈濟醫院復健科就診，其餘日期則無就診記錄，即否准受
      刑人提出更換機構及註銷告誡之聲請，且因受刑人於9月
      份及10月份均未至指定之新莊清潔隊執行社會勞動，而均
      未達最低標準履行時數，由臺灣新北地方檢察署於108年1
      0月15日及11月4日分別以新北檢兆生108刑護勞260字第10
      80096670號、第0000000000號函告誡受刑人等情，有臺灣
      新北地方法院檢察署108年8月12日、19日、21日、26日、
      27日、9月9日、11日、10月2日、7日、14日觀護輔導紀要
      、受刑人108年8月8日、19日、20日電子郵件、受刑人於1
      08年8月19日簽署新莊區清潔隊社會勞動執行機關（構）
      社會勞動人執行勞務施作有關安全防護應遵守事項、臺灣
      新北地方檢察署辦理易服社會勞務執行情形觀護佐理員10
      8年8月20日、9月2日、24日、10月7日、28日訪查記錄表
      、受刑人所提10月2日電子郵件、臺北慈濟醫院出具診斷
      證明書、新莊區清潔隊社會勞動時數累計表（108年8月份
       、9月份、10月份）、佛教慈濟醫療財團法人台北慈濟醫
      院108年11月4日以慈新醫文字第1081774號函、（臺灣新
      北地方檢察署108年10月15日、11月4日以新北檢兆生108
      刑護勞260字第1080096670號、第0000000000號告誡函文
      、送達證書等資料在卷可按（見觀護卷第90至100、105至
      108、114、119至125、128至130、136至138、143至146、
      151至153頁）。
（六）按社會勞動人對於其履行社會勞動之執行機關（構）無選
      擇或指定，為檢察機關辦理易服社會勞動作業要點第4點
      第3項所明定，又指定到場履行勞動者，拒絕所分配之工
      作，或因怠惰未完成所指定之工作，經累計達3次者，得
      依法撤銷社會勞動，亦為受刑人簽署「履行社會勞動應行
      注意及遵守事項與切結書」所明定，即上開撤銷事由均為
      受刑人所明知，是受刑告人先後以下雨轉搭公車不便、皮
      膚過敏、50肩須復健、瘦弱而無法勝任至清潔隊廚餘班搬
      動廚餘等工作等不一理由，拒絕履行社會勞動，均屬無據
      ，非屬拒絕履行社會勞動之正當事由甚明。
（七）本件執行之臺灣新北地方檢察署檢察官以受刑人應履行時
      數為480小時，所指定應履行期間自108年6月10日起至109
      年2月9日，共計8月，但受刑人自履行日起至11月間，僅
      履行61小時之社會勞動，且受刑人履行社會勞務期間，因
      有怠惰未完成機構管理人指定之工作，遭機構開立違規紀
      錄報告單，且於6月份、8月份至10月份均有因無故不履行
      社會勞動，且情節重大甚明，是執行檢察官依檢察機關辦
      理易服社會勞動作業要點第5 點第9 項規定，認受刑人有
      確因不執行所宣告之刑，難收矯正之效及難以維持法秩序
      撤銷社會勞動予以結案報結部分，亦有臺灣新北地方檢察
      署觀護人辦理易服社會勞動案件結案報告書、108年11月6
      日見觀護輔導紀要、觀護人室於108年11月8日出具社會勞
      動已履行時數累計表、辦理社會勞動暨義務勞務工作日誌
      （108年6月至11月），及刑案系統觀護終結原因表（見觀
      護卷第181至192頁）在卷可按。據上，可認檢察官依上開
      資料認受刑人無正當理由不履行社會勞動，情節重大，予
      以結案，核無違誤。且執行檢察官亦無何逾越法律授權、
      專斷或將與事件無關之因素考慮在內等濫用權力之情事甚
      明，則依前揭說明，受刑人之聲請所指檢察官撤銷其社會
      勞動有違法之虞云云，自無足採。本件聲明異議為無理由
      ，應予駁回。
據上論斷，應依刑事訴訟法第486 條，裁定如主文。
中　　華　　民　　國　　109 　年　　1 　　月　　31　　日
                  刑事第一庭審判長法　官  周政達
                                  法　官  曾德水
                                  法　官  程克琳
以上正本證明與原本無異。
如不服本裁定應於送達後5日內向本院提出抗告狀。 
                                  書記官  劉靜慧
中　　華　　民　　國　　109 　年　　2 　　月　　3 　　日